臺灣彰化地方法院民事判決　　　九十六年度簡上字第六０號
上　訴　人　乙○○
　　　　　　甲○○
　　　　　　辛○○
　　　　　　丁○○
　　　　　　壬○○
　　　　　　　　　　　　號
　　　　　　庚○○
　　　　　　己○○
　　　　　　戊○○
兼共同訴訟代理人
　　　　　　丙○○
被上訴人　　癸○○
　　　　　　子○○○
共同訴訟代理人　李淵源律師
上列當事人間土地所有權塗銷暨更正登記等事件，上訴人對於中
華民國九十五年十二月十三日本院彰化簡易庭九十五年度彰簡字
第五二０號判決提起上訴，業經本院於民國九十六年七月十日言
詞辯論終結，茲判決如下：
　　　主　　　文
上訴駁回。
第二審訴訟費用由上訴人負擔。
　　　事實及理由
一、本件原判決所認定之事實及理由，經核並無不合，本院引用
    之（如附件）。
二、茲上訴人上訴聲明求為廢棄原判決，為被上訴人應返還竊佔
    上訴人應有區分權利之土地，第一、二審訴訟費用由被上訴
    人負擔之判決，其於理由略以：依司法院大法官會議釋字第
    六００號解釋，所有權之登記須正確真實，本件坐落彰化縣
    福興鄉○○段一五七二地號土地（以下簡稱系爭土地）為被
    繼承人許為之遺產，為其繼承人全體公同共有，被上訴人癸
    ○○並非第一順位繼承人，卻以假買賣矇騙地政機關，取得
    系爭土地所有權，其所為(一)違背登記程序，即違反民法第七
    十一條、第七十二條、第七十三條、第一四十八條之規定，
    應屬無效，被上訴人自應依民法第一百十三條規定負回復原
    狀或損害賠償之責任。(二)違反土地登記規則第二十六條、第
    三十二條，應依同規則第一百三十四條更正登記，合依民法
    第一百四十四條規定，消滅登記，無時限可言。又上訴人依
    鈞院於九十四年四月十一日所為之民事確定判決（按：指本
    院九十三年度簡上字第一二０號民事判決），始知悉所有權
    存在，上訴人於九十五年九月一日提起本訴，未逾二年時效
    ，上訴人屬民法第一百三十八條明定之繼承人，時限為五年
    　云云。惟查：(一)系爭土地係兩造之祖先許為與訴外人許金
    報、許英二之先人因互易關係而為占有使用，惟迄未辦理土
    地所有權移轉登記，惟既已交付，則許為就系爭土地即有用
    益之正當權源，嗣許為於六十三年九月二日死亡時，依民法
    第一千一百五十一條規定，其「對於系爭土地之使用收益權
    利」，亦屬遺產之一，除有拋棄繼承之情形外，遺產於分割
    前固為其繼承人公同共有，然許為既未曾取得系爭土地之所
    有權（僅取得對系爭土地之使用收益權利），系爭土地並非
    許為之遺產，上訴人主張系爭土地為被繼承人許為之遺產，
    為其繼承人全體公同共有云云，與事實尚有不符；又上訴人
    援用土地登記規則第二十六條、第三十二條、第一百三十四
    條條文，乃有關公同共有土地之登記及登記錯、漏之更正登
    記事項，與上訴人所得主張之權利無關，尤與民法第一百四
    十四條所定時效完成後債務人得拒絕給付等規定無涉。(二)民
    法第七十一條至第七十三條乃有關法律行為因違反強行規定
    、公序良俗及不依法定方式無效之規定，同法第一百四十八
    條乃揭櫫權利濫用之禁止及誠信原則，被上訴人申請土地所
    有權登記，並非上揭法條所稱之法律行為，上訴人指其違背
    登記程序，即違反民法第七十一條、第七十二條、第七十三
    條、第一四十八條之規定云云，容有誤解。(三)原審以本件被
    上訴人於九十二年間曾對上訴人之被繼承人許榮華起訴請求
    拆屋還地，上訴人之被繼承人許榮華於九十二年十一月七日
    即以書狀表示被上訴人於七十七年十一月十一日辦理土地登
    記不實，侵權其權利等語，此業經原審及本院調取九十三年
    度彰簡字第五五號（含九十三年度簡上字第一二０號）民事
    卷宗查明屬實，堪認上訴人之被繼承人許榮華至遲於九十二
    年十一月七日即知有損害及賠償義務人，原審以之為侵權行
    為消滅時效起算點，認即使上訴人主張被上訴人侵權行為之
    事實為可採，惟上訴人遲至九十五年九月一日始提起本件訴
    訟，已逾二年時效期間等情，自無不合，上訴人主張應以本
    院九十四年四月十一日九十三年度簡上字第一二０號民事判
    決日期起算消滅時效，於法不合。是上訴人執上開理由指摘
    原判決駁回其訴為不當，求予廢棄改判，為無理由，應予駁
    回。
三、本件事證已臻明確，兩造所提其餘攻擊防禦方法及舉證，與
    判決結果不生影響，爰不逐項論述，併此敘明。
據上論結，本件上訴無理由，依民事訴訟法第四百三十六條之一
第三項、第四百四十九條第一項、第七十八條、第八十五條第一
項前段，判決如主文。
中　　　華　　　民　　　國　九十六  年  七  月廿四    日
                        民事第一庭  審判長法官  羅培昌
                                          法官  葛永輝
                                          法官  簡燕子
以上正本係照原本作成。
兩造對本判決均不得上訴。
中　　華　　民　　國　　96　　年　　7 　　月　　24　　日
                                        書記官  林嘉賢
